臺灣臺南地方法院新市簡易庭民事判決
111年度新簡字96號
原　　　告　劉玉嬌　住臺南市○○區○○路000巷00弄0號10樓
　　　　　　　　　　　之2
訴訟代理人　陳昱良律師（法律扶助律師）
被　　　告　蓮莊大樓管理委員會
　　　　　　　　　　設臺南市○○區○○路000巷00弄0號
法定代理人　王彥智　住同上
訴訟代理人　吳永茂律師
　　　　　　羅玲郁律師
　　　　　　侯昱安律師
上列當事人間請求確認車位所有權存在事件，經本院於民國111
年7月11日言詞辯論終結，判決如下：
    主  文
確認原告就門牌號碼臺南市○○區○○路○○○○○巷○○弄○號蓮莊大樓地
下室編號三十八號停車位之使用權存在。
訴訟費用新臺幣貳仟壹佰元由被告負擔。
    事實及理由
一、被告經合法通知，無正當理由未於最後言詞辯論期日到場，
    且核無民事訴訟法第436條第2項準用同法第386條所列各款
    情形，爰依原告聲請，由其一造辯論而為判決。至被告訴訟
    代理人侯昱安律師雖於本院言詞辯論終結後之民國111年7月
    13日具狀請假（見新簡卷第227頁），惟本件被告除委任侯
    昱安律師外，尚委任吳永茂律師及羅玲郁律師，縱侯昱安律
    師有請假之需求，然非不得委請其他律師到場，惟於本院言
    詞辯論期日，被告之訴訟代理人均未到場，仍應認無正當理
    由未於最後言詞辯論期日到場，合於一造辯論之要件，先予
    敘明。
二、原告起訴主張：被告因財務不足，於88年9月15日張貼公告
    （下稱系爭公告）出售大樓地下室編號38號、39號之停車位
    ，伊於88年9月21日與被告簽訂權利使用暨買賣契約書（下
    稱系爭契約），約定以新臺幣（下同）20萬元，向被告購買
    臺南市○○區○○路000巷00弄0號蓮莊大樓地下室編號38號停車
    位（下稱系爭停車位），而享有對於系爭停車位永久使用權
    ，迄今已長達20餘年，執此亦非不得認為有與全體區分所有
    權人成立默示分管契約之效力。詎被告竟於111年1月26日以
    存證信函聲稱原告係違規停放汽車，並限期要求原告移置車
    輛，而否認原告對於系爭停車位之使用權，使伊之權益受損
    ，伊自有確認系爭停車位使用權法律關係存在之必要，爰依
    法提起本件訴訟等語。並聲明：如主文第1項所示。
三、被告則以：被告係於90年始依公寓大廈管理條例報備成立，
    而原告所提出之系爭契約，做成時點係在被告成立之前，且
    系爭契約所記載及用印之「蓮莊管理委員會」名稱，亦與被
    告之「蓮莊大樓管理委員會」不同，系爭契約既非被告與原
    告所訂立，原告自無理由依系爭契約對被告主張就系爭停車
    位享有永久使用權；且蓮莊社區大樓於81年經臺南縣政府工
    務局所核定之停車格僅有37個，並未包含系爭停車位，故系
    爭停車位屬於蓮莊大樓之全體區分所有權人所共有，然原告
    未能提出全體區分所有權人明示或默示同意原告使用系爭停
    車位之證據，因此原告所主張事實即無理由，況且，依原告
    所稱全體區分所有權人長達20餘年未為反對原告使用系爭停
    車位之意思表示，而成立默示分管契約，則本件原告即應以
    全體區分所有權人為被告，故原告提起本件訴訟有當事人不
    適格之情等語置辯。並聲明：原告之訴駁回。
四、得心證之理由：
　㈠按確認法律關係之訴，非原告有即受確認判決之法律上利益
    者，不得提起之，民事訴訟法第247條第1項前段定有明文。
    所謂即受確認判決之法律上利益，係指法律關係之存否不明
    確，原告主觀上認其在法律上之地位有不安之狀態存在，且
    此種不安之狀態，能以確認判決將之除去者而言（最高法院
    52年台上字第1240號判例意旨參照）。查原告主張其對於系
    爭停車位享有永久使用權，惟被告否認該使用權存在，並限
    期要求原告移置車輛，侵害其權益等語，可見原告主觀上認
    為其對於系爭停車位之法律上地位有不安之狀態存在，且此
    不安之狀態可以提起確認其對於系爭停車位之使用權存在之
    訴除去之，揆之前揭說明，原告提起本件訴訟，應有即受確
    認判決之法律上利益。
　㈡被告主張本件原告對其所提之訴訟，有當事人不適格云云。
    惟按所謂「當事人適格」，係指具體訴訟可為當事人之資格
    ，得受本案之判決而言。此種資格，稱為訴訟實施權或訴訟
    行為權。判斷當事人是否適格，應就該具體之訴訟，依當事
    人與特定訴訟標的之法律關係定之。一般而言，訴訟標的之
    主體通常為適格之當事人。雖非訴訟標的之主體，但就該訴
    訟標的之權利或法律關係有管理或處分權者，亦為適格之當
    事人（最高法院96年度台上字第1780號判決意旨參照）。復
    依公寓大廈管理條例第3條第4款、第5款規定：「共用部分
    ：指公寓大廈專有部分以外之其他部分及不屬專有之附屬建
    築物，而供共同使用者」、「約定專用部分：公寓大廈共用
    部分經約定供特定區分所有權人使用者」，再依同條例第9
    條第1項、第2項前段、第4項規定：「各區分所有權人按其
    共有之應有部分比例，對建築物之共用部分及其基地有使用
    收益之權。但另有約定者從其約定」、「住戶對共用部分之
    使用應依其設置目的及通常使用方法為之」、「住戶違約第
    二項規定，管理負責人或管理委員會應予制止，並得按其性
    質請求各該主管機關或訴請法院為必要之處置。如有損害並
    得請求損害賠償」，另依同條例第36條第2款、第11款之規
    定，公寓大廈管理委員會就共有、共用部分、約定共用部分
    ，有維護及點收、保管之職權。準此，被告對於蓮莊大樓之
    共有、共用部分既有管理權，則其因管理蓮莊大樓之共有、
    共用部分所生之私法上爭議，本於維護及管理職權，即有訴
    訟實施權，為適格之當事人。從而，被告辯稱原告對其提出
    本件訴訟，非為適格之當事人云云，為不可採。
  ㈢原告主張其因被告公告財務不足，而以20萬元之價金，向被
    告購買系爭停車位，而享有對於系爭停車位永久使用權等情
    ，業據其提出系爭公告、系爭契約、系爭停車位照片為證（
    見補字卷第19頁、第21頁、第25頁），惟為被告所否認。經
    查：
  ⒈稽之證人柯鍵宏於本院時具結證稱：伊於88年間，是社區管
    理委員會的委員，因為那時候管理委員會經費不足，而剛好
    社區有2個車位，所以主委黃森旺就說要出售停車位，把收
    取之價金用以整理社區中庭、機車雨遮及止滑磚，而出售停
    車位之事宜係經主委於住戶大會上說明，住戶沒什麼意見，
    再經管理委員會討論後，才有出售停車位之公告，前後有3
    次公告，分別有張貼在公佈欄、管理室還有電梯內，後來2
    個車位都有售出，並由伊在系爭契約上簽名作為連帶證明人
    。而出售之2個停車位，當初是因為全部的車位沒有賣出，
    而且蓮莊公司有倒閉過，為了要補償社區，所以建設公司就
    給管理委員會2個車位，讓管理委員會自己運用要出租或使
    用，停車位在售出後經過20年，歷屆的管理委員會都沒有任
    何質疑，直到現在才有爭議。另伊在擔任管理委員時，起先
    沒有向主管機關報備，後來社區有收到市政府的公文，說要
    向主管機關報備，才有社區的人去申請，但那時候伊已經卸
    任，所以後續申請之細節就不清楚等語綦詳（見新簡卷第17
    3頁至第179頁），可認88年間蓮莊管理委員會，因經費不足
    ，經區分所有權人會議討論後無異議，再經管理委員會討論
    後公告出售停車位之資訊，並由原告買受之事實堪以認定；
    參以，證人吳瓊慧於本院時具結證稱：伊在電梯內曾看過出
    售停車位的公告，因為沒有車位，所以就以現金20萬元購買
    社區地下室編號第39號停車位，價金是交給當時後的管理委
    員會主委黃森旺，直到105年出售房子時，均無人向伊反應
    不可以使用編號第39號停車位，那時候聽說賣停車位是要籌
    措資金做公共設施，後來編號39號停車位連同房子一起出售
    給後手買家，最近後手賣家也有跟伊反應管理委員會禁止繼
    續停放車輛，伊也覺得很奇怪等語明確（見新簡卷第168頁
    至第172頁），益徵原告主張係因被告公告財務不足，而以2
    0萬元之價金，向被告購買系爭停車位之情節，非屬虛妄，
    而可採信。
  ⒉被告固辯稱系爭契約所記載及用印之「蓮莊管理委員會」與
    被告「蓮莊大樓管理委員會」之名稱不同，系爭契約非由被
    告與原告所訂立云云。查被告係於90年2月21日始向臺南市
    政府工務局報備，此有臺南市政府工務局111年4月22日南市
    工使一字第1110523344號函暨申請報備書等資料在卷可稽（
    見新簡卷第67頁至第155頁），且為兩造所不爭執，自堪信
    為真實，惟按管理委員會之選舉及成立，並不以報備為生效
    要件，因此被告固係於90年間始經報備，惟尚難以此否定管
    理委員會於經主管機關報備前，運作所生之法律效力，且管
    理委員會於報備運作後，自應就其報備成立前所生之權利與
    義務為繼受，要屬當然，是本件出售系爭停車位之法律行為
    ，既係經蓮莊大樓區分所有權人及管理委員會討論後，經公
    告而出售予原告，則依系爭契約之約定，原告對系爭停車位
    自有永久使用權。從而，被告徒以訂定系爭契約時，被告尚
    未經報備成立，且名稱略有不同，而否定與原告簽訂系爭契
    約之效力，自難憑採。
  ⒊再者，依蓮莊大樓之地下平面圖以觀，固僅設置37個停車空
    間，此有建築執照建築圖在卷可按（見新簡卷第187頁），
    惟依證人吳瓊慧於本院時具結證稱：地下室停車場原本就有
    編號38號、39號停車位等語（見新簡卷第172頁），足認除
    法定之37個停車位外，蓮莊大樓自始即有編號38號及39號之
    停車位，則無論該2車位係證人柯鍵宏所證稱乃建設公司給
    予管理委員會自行運用之車位，或係由區分所有權人之共有
    部分，系爭車位出售之程序既已經區分所有權人會議討論後
    無異議，再經管理委員會討論後公告出售停車位之資訊，而
    將系爭停車位出售予原告，即難謂有何程序上之瑕疵。
五、綜上所述，原告本於系爭契約之約定，訴請確認其對於系爭
    停車位之使用權存在，為有理由，應予准許。
六、末按訴訟費用，由敗訴之當事人負擔；法院為終局判決時，
    應依職權為訴訟費用之裁判，民事訴訟法第78條、第87條第
    1項分別定有明文。查本件訴訟費用為2,100元（即第一審裁
    判費），應由敗訴之被告負擔。
七、本件為判決基礎之事證已臻明確，兩造其餘之攻擊防禦方法
    及舉證，經本院審酌後，認為均不足以影響本判決之結果，
    毋庸一一論列，併此敘明
八、訴訟費用負擔之依據：民事訴訟法第78條。
中    華    民    國    111   年    7     月    29    日
                  新市簡易庭     法       官   施志遠
以上正本係照原本作成。
如不服本判決，應於判決送達後20日內，向本院提出上訴狀並表
明上訴理由（須附繕本）。如委任律師提起上訴者，應一併繳納
上訴審裁判費。
中    華    民    國    111   年    7     月    29    日
                                                            書 記 官   黃心瑋